臺灣高等法院刑事裁定　　　　　　　　　　　　　　九十一年度毒抗字第三八九號
　　抗　告　人
　　即　被　告　甲○○
右抗告人即被告因毒品危害防制條例案件，不服台灣基隆地方法院民國九十一年五月
三日裁定（九十一年度毒聲字第四三九號），提起抗告，本院裁定如左：
    主  文
抗告駁回。
    理  由
一、按施用毒品者，於裁定送觀察、勒戒後，有繼續施用毒品之傾向者，由法院裁定
    令入戒治處所施以強制戒治，其期間為一年。毒品危害防制條例第二十條第二項
    定有明文。抗告人因施用第一級毒品，經原審裁定將其送觀察、勒戒後，經台灣
    基隆看守所附設勒戒處所認有繼續施用毒品之傾向，有該看守所九十一年四月二
    十九日基所戒字第０四九九號函及所附九十一年四月二十九日「有無繼續施用毒
    品傾向證明書」各一份在卷可稽，足見抗告人確有繼續施用毒品之傾向，原審裁
    定抗告人令入戒治處所，施以強制戒治一年，核無不合。
二、抗告意旨略以：抗告人即被告經執行觀察勒戒一個月後，原審僅憑基隆看守所所
    出具之「有無繼續施用毒品傾向證明書」一份，即認定被告有繼續施用毒品之傾
    向，但並未明確敘明其認定之基準何在；另查毒品危害防制條例施行後，該法明
    文規定「除刑不除罪」，給予吸毒者自新機會，且未將吸毒者之前科併入裁定強
    制戒治之規範，然查被告於執行觀察勒戒完畢後，竟未經釋放，反以有吸毒傾向
    之前科論計，裁定被告強制戒治，自與刑法第二條「從新從輕」原則有悖，明顯
    違反上揭條例之立法精神，有欠公允云云。
三、經查，有無繼續施用毒品傾向之評估標準，並非完全以受勒戒人勒戒後之結果為
    準，勒戒前之各種情況，仍應作為評估之依據。其中之人格特質係依(1)有無毒品
    犯罪前科(2)其他犯罪紀錄 (竊盜、違反槍砲彈藥刀械管制條例、賭博、妨害自由
    、恐嚇、擄人勒贖、傷害、殺人、公共危險、搶奪、強盜、海盜、盜匪罪）；臨
    床徵候係依(1)尿液檢驗(2)戒斷症狀(3)有無多種藥物使用、有無注射使用、使用期
    間；行為表現係依有無情緒低落、喧嘩等、社會功能是否良好、支持系統等；作
    為判斷分數之依據。判定者判定人格特質、臨床徵候及行為表現合計三項分數，
    固係供為判定者判定「有無繼續施用毒品傾向」之審酌標準，但非唯一標準。綜
    合評分者，應根據臨床實務，有具體事證，認為個案「有繼續施用毒品傾向」者
    ，以綜合評分者所評估為準。有「有無繼續施用毒品傾向」評估標準、評分說明
    手冊可稽。而抗告人經執行觀察勒戒後，其人格特質部分得分六十二分，臨床徵
    候部分得分四十分，環境相關因素方面得分二分，合計得分一百零四分，因認有
    繼續施用毒品之傾向，有該看守所九十一年四月二十九日基所戒字第０四九九號
    函及所附九十一年四月二十九日「有無繼續施用毒品傾向證明書」各一份在卷可
    稽。則該勒戒處所綜合評分者依個案之臨床實務及具體事證，判定抗告人為「有
    繼續施用毒品傾向」，依上開說明，尚無不合。抗告人以前詞提出抗告，自屬無
    據。從而原審裁定抗告人令入戒治處所施以強制戒治一年，並無不當，抗告為無
    理由，應予駁回。
四、據上論斷，應依刑事訴訟法第四百十二條裁定如主文。
中     華     民     國    九十一    年      七      月       十      日
                            臺灣高等法院刑事第九庭
                                審判長法  官李  文  成
                                      法  官  官  有  明
                                      法  官  周  盈  文
右正本證明與原本無異。
不得再抗告。
                                      書記官  余  姿  慧
中    華    民    國      九十一     年      七       月       十       日
